【裁判字號】    95,易,1679
【裁判日期】    951229
【裁判案由】    詐欺
【裁判全文】
臺灣高雄地方法院刑事判決              95年度易字第1679號
公  訴  人  臺灣高雄地方法院檢察署檢察官
被      告  丁○○
上列被告因詐欺案件，經檢察官提起公訴（95年度偵字第17120
號），被告為有罪之陳述，經告知簡式審判程序之旨，並聽取檢
察官及被告之意見後，本院合議庭裁定由受命法官獨任改依簡式
審判程序審理，並判決如下：
    主  文
丁○○共同連續犯詐欺取財罪，累犯，處有期徒刑柒月。
    事  實
一、丁○○前於民國93年間，因違反毒品危害防制條例案件，經
    本院以93年度訴字266 號判決判處有期徒刑4 月，甫於93年
    12 月27 日徒刑易科罰金執行完畢。詎猶不知悔改，竟與宋
    盈瑤（另案提起公訴，並由臺灣高等法院高雄分院判決確定
    ）共同基於意圖為自己不法所有之概括犯意聯絡，自94年5
    月7日 起至同年10月9 日止，由宋盈瑤在網際網路上之聊天
    室內，先後以交友名義與己○○、丙○○、甲○○、戊○○
    、周鈺銘等5 人（下稱己○○等5 人）進行網路對話後，再
    個別誘使其等赴約相見，致使己○○等5 人不疑有他，分別
    於如附表編號1-5 所示之時間，前往如附表所示編號1- 5所
    示之地點赴約，而宋盈瑤於會面後，即分別假藉如附表編號
    1-5 所示之事由，先後向己○○等5 人借用行動電話，致己○○等5 人因而陷於錯誤，各將其等所有如附表編號1-5 所
    示序號之行動電話手機交付予宋盈瑤，宋盈瑤取得手機後，
    或藉故上廁所，或一面佯作撥打電話狀，一面步行離開現場
    ，待己○○等5 人發覺有異而欲追回手機時，宋盈瑤旋即由
    留候上開各該地點附近之丁○○以機車接應逃逸。丁○○、
    宋盈瑤騙得手機後，隨即持往高雄市新興區○○○路40號「
    洋基通訊行」，以每支新臺幣（下同）2,000 元至3,000 元
    不等之代價，銷贓予上開不知情通訊行負責人周政毅，所得
    贓款花用殆盡。嗣經己○○等5 人報警並調閱通聯紀錄始循
    線查獲上情。
二、案經己○○等5 人訴由高雄市政府警察局三民第二分局報告
    臺灣高雄地方法院檢察署檢察官偵查起訴。
    理  由
一、按本案被告丁○○所犯係死刑、無期徒刑、最輕本刑為3年
    以上有期徒刑以外之罪，其於準備程序就前揭被訴事實為有
    罪之陳述，經受命法官告知簡式審判程序之旨，並聽取其與
    公訴人之意見後，本院認無不得或不宜改依簡式審判程序進
    行之情形，爰依刑事訴訟法第273 條之1 第1 項規定，裁定
    本件由受命法官獨任進行簡式審判程序，合先敘明。
二、上揭事實，業據被告丁○○於本院審理中坦認不諱，並有證
    人即告訴人己○○於警詢、偵查中證述：伊於94年4 月12日
    15 時20 分許，在屏東縣恆春鎮○○路121 之1 號「遊戲阜
    網路咖啡店」上網聊天認識綽號為「小君」之宋盈瑤並邀約
    見面，而於同年5 月7 日17時40分許，在約定地點高雄市左
    營區○○○路「自由保齡球館」門口見面後，宋盈瑤稱其手
    機無法撥出，而向伊借手機使用聯絡其朋友，並在講電話時
    說要去保齡館內上廁所，叫伊在外等候，約15分後未見其出
    來，伊便用公用電話撥打其0000000000之手機門號，一直撥
    打30分鐘後都無人接聽，之後手機便關機等情（94年度他字
    第6113號卷第32-37 、58-61 頁，下稱偵一卷；94年度偵字
    第27187 號卷第65-66 頁，下稱偵二卷）；證人即告訴人丙○○於警詢、偵查中證述：伊於94年7 月16日2 時許，在高
    雄縣燕巢鄉○○村○○○街70號住處上網聊天認識代號為「
    小君」之宋盈瑤，同年月20日晚上，宋盈瑤邀約見面，伊於
    同日23時40分許，駕車前往高雄市○○區○○街與金山路口
    赴約，途中接到宋盈瑤來電見面地點改在鼎泰街與金山路口
    ，於95年7 月21日0 時20分許見面後，宋盈瑤稱其手機沒電
    而向伊借手機使用聯絡其兄，伊即將其手機內SIM 卡取出後
    交予使用，宋盈瑤換上其SIM 卡後並佯作撥打電話，而往伊
    車反方向行去並欲進入巷子，伊見狀驚覺而追去，惟僅見其
    背影搭上接應機車離去等情（偵一卷第67-70 頁、偵二卷第
    88 頁） ；證人即告訴人甲○○於警詢中證稱：伊於94年7
    月29 日22 時許在伊住處上網至南部人聊天室「UT」網站與
    代號「小婷」之宋盈瑤聊天，並相約在高雄市○○區○○路
    邊果貿社區郵局前見面，伊於同日22時40分開車赴約後，宋
    盈瑤便稱其手機沒電而向伊借用手機，伊見宋盈瑤下車一面
    講電話一面往社區巷子走去，查覺有異欲下車追趕已不見宋
    盈瑤蹤影，伊即以附近公共電話撥打其手機而無回應，嗣即
    去電中華電信公司辦理掛失停話等情（偵二卷第28-31 頁）
    ；證人即告訴人戊○○於警詢中證稱：伊於94年9 月22日14
    時許在伊住處上網至「尋夢園」高雄網友網站與自稱「小婷
    」之宋盈瑤聊天，並相約當日17時在高雄市○○區○○路邊
    果貿社區郵局前見面，見面上車後不到1 分鐘，宋盈瑤即稱
    其手機易付卡沒有儲值而不能使用，而借用伊手機撥打電話
    ，伊見宋盈瑤下車一面講電話一面往社區大樓走去，伊查覺
    有異而追去索回手機，但下車要追時已不見宋盈瑤蹤影，伊
    即以附近公共電話撥打其手機但無人接聽，而於同日17時30
    分許去電和信電信公司辦理停話等情（偵二卷第16-20 頁）
    ；證人即告訴人周鈺銘於警詢、偵查中證述：伊在高雄市○○區○○路「台灣網咖店」之南部聊天室與宋盈瑤相約在高
    雄市○○區○○街與金山路口見面，伊於94年10月9 日4 時
    10 分 許前往赴約相見後，宋盈瑤即稱其手機沒電，而伊將
    手機借予宋盈瑤後，宋盈瑤即將伊手機內SIM 卡取下，換上
    宋盈瑤所有之SIM 卡撥打電話，並一邊沿鼎泰路往南行走，
    直到一巷口轉彎，宋盈瑤就不見蹤影，伊才驚覺被騙等情（
    偵一卷第131- 136頁、偵二卷第73-74 頁）；證人即「洋基
    通訊行」負責人周政毅於警詢、偵查中證稱：宋盈瑤多次前
    去其店內變賣手機，被告丁○○亦曾一同前來，而伊為免收
    受贓物，有拿讓渡書讓其簽名等情（偵二卷第87-88 頁）大
    致相符，並有告訴人己○○等5 人捺指印指認之共犯宋盈瑤
    身分證影本5 張、告訴人己○○所有門號0000000000號、告
    訴人丙○○所有門號0000000000號、告訴人甲○○所有門號
    0000 000000 號通聯調閱查詢單暨通聯紀錄各1 份、告訴人
    丙○○遭詐騙之手機機型及序號照片各1 張、高雄市政府警
    察局三民第二分局94年10月9 日受理各類案件紀錄表（告訴
    人周鈺銘）、讓渡切結書3 紙及共犯宋盈瑤為警帶回指供其
    詐騙地點之照片12張在卷可按，足認被告自白與事實相符，
    堪予採為本件論罪科刑之依據。又起訴書附表編號2 記載之
    犯罪地點為「鼎山街」與金山路口，惟據起訴書證據清單編
    號5 「告訴人丙○○於警詢之證詞」，乃證稱伊與宋盈瑤原
    本相約在高雄市三民區○○○街」與金山路口，後又改至高
    雄市三民區○○○街」與金山路口等語，已如前述，足認告
    訴人丙○○遭其詐騙之地點應在「鼎泰街」與金山路口，是
    上開起訴書關於告訴人遭詐騙地點之記載顯有錯誤；又起訴
    書犯罪事實欄雖記載共犯宋盈瑤誆以其行動電話沒電、「無
    照相功能」等理由而騙取告訴人己○○等5 人之手機，惟依
    其證據清單所列證據編號4-8 「告訴人於警詢或偵查中之證
    詞」內容，告訴人己○○、丙○○、甲○○、周鈺銘於警詢
    中固均證稱共犯宋盈瑤以自己手機沒電欲借用其等手機為行
    騙，然告訴人戊○○則於警詢中證述共犯宋盈瑤係以「手機
    儲值卡餘額不足」向伊借用手機等語，足認共犯宋盈瑤詐取
    告訴人戊○○手機所持理由應係「儲值卡餘額不足」，而非
    「無照相功能」，是起訴書此部分詐術手段內容之記載，亦
    有錯誤，均併予指明。本案事證明確，被告共同連續詐欺取
    財之犯行，洵足認定，應依法論科。
三、按行為後法律有變更者，適用行為時之法律。但行為後之法
    律有利於行為人者，適用最有利於行為人之法律，刑法第2
    條第1 項定有明文。查被告於前開行為後，刑法第28條、第
    33 條 第5 款、第47條、第56條等規定業經總統於94年2 月
    2 日修正公布，並依刑法施行法第10條之1 規定自95年7 月
    1 日施行。職是，本件自應就被告行為前、後相關法律有修
    正者，依前揭規定加以比較適用。茲說明如下：
（一）本件被告行為時，刑法第339 條第1 項普通詐欺罪之法定
      刑為「五年以下有期徒刑、拘役或科或併科一千元以下罰
      金。」，且依斯時罰金罰鍰提高標準條例第1 條前段規定
      ，「依法律應處罰金、罰鍰者，就其原定數額得提高為二
      倍至十倍」。故罰金刑部分經提高後為1 萬元以下，經折
      算為新臺幣後，最高可罰新臺幣3 萬元，最低則為新台幣
      3 元（銀元1 元）。至被告行為後公布施行之刑法施行法
      第1 條之1 規定：「中華民國九十四年一月七日刑法修正
      施行後，刑法分則編所定罰金之貨幣單位為新臺幣。九十
      四年一月七日刑法修正時，刑法分則編未修正之條文定有
      罰金者，自九十四年一月七日刑法修正施行後，就其所定
      數額提高為三十倍。但七十二年六月二十六日至九十四年
      一月七日新增或修正之條文，就其所定數額提高為三倍」
      ；且刑法第33條第5 款亦修正為：「主刑之種類：罰金，
      新台幣一千元以上，以百元計算之」。查刑法第339 條第
      1 項規定，係72年6 月26日前所訂定，故依新法規定，罰
      金部分應提高為30倍，即最高可罰新台幣3 萬元，最低應
      罰新台幣1,000 元。經比較新、舊法之結果，應以被告行
      為時之舊法對其較為有利。
（二）被告行為時之刑法第56條規定：「連續數行為而犯同一之
      罪名者，以一罪論。但得加重其刑至二分之一。」；至被
      告行為後上開法條則已刪除。該項刪除雖非犯罪構成要件
      之變更，但已影響行為人刑罰之法律效果，自屬法律有所
      變更，而有比較新舊法之必要。本案被告先後5 次與共犯
      宋盈瑤謀議由共犯宋盈瑤出面騙取告訴人己○○等5 人交
      付其等手機，再由被告於現場接應離去，若依舊法規定，
      被告之共同連續詐欺行為僅以一罪論；若依新法，則須分
      論併罰。經比較新、舊法之結果，應以被告行為時之舊法
      較為有利。
（三）修正前刑法第28條共犯規定「2 人以上共同實施犯罪之行
      為者，皆為正犯」，修正後則規定「2 人以上共同實行犯
      罪之行為者，皆為正犯」，修法後將完全未參與犯罪行為
      之實行之陰謀共同正犯及預備共同正犯刪除。而本件被告
      及共犯宋盈瑤對於詐取告訴人己○○等5 人手機之行為有
      犯意聯絡及行為分擔，且已著手於犯罪行為，屬實行詐欺
      取財犯行之正犯，不論依修正前之刑法第28條，或修正後
      之刑法第28條之規定，均構成共同正犯，對被告而言並無
      有利或不利之情形，自不生新舊法比較之問題，應逕依修
      正前之刑法第28條，論以共同正犯。
（四）修正前刑法第47條原規定：「受有期徒刑之執行完畢，或
      受無期徒刑或有期徒刑一部之執行而赦免後，5 年內再犯
      有期徒刑以上之罪者，為累犯，加重本刑至二分之一」；
      修正後刑法第47條第1 項則規定：「受徒刑之執行完畢，
      或一部之執行而赦免後，5 年以內故意再犯有期徒刑以上
      之罪者，為累犯，加重本刑至二分之一」。被告有如事實
      欄所載前科，於5 年以內故意再犯本件有期徒刑以上之罪
      ，不論依修正前或修正後之刑法第47條規定，均構成累犯
      ，對被告而言並無有利或不利之情形。
（五）本件經依前述規定合併比較之結果，爰認修正前刑法之罰
      金刑之最低度、連續犯之規定對被告論罪科刑較有利於被
      告，故應依行為時之修正前刑法作為本件被告論斷之依據
      。
四、核被告所為，係犯修正前刑法第339 條第1 項詐欺取財罪。
    被告先後多次犯行，時間緊接，方法相同，所犯復為構成要
    件相同之罪名，顯係基於概括犯意反覆為之，爰依連續犯規
    定論以一罪，並依法加重其刑。又被告就上開連續詐欺取財
    犯行與共犯宋盈瑤間，有犯意聯絡及行為分擔，均為共同正
    犯。再者，被告前於93年間，因違反毒品危害防制條例案件
    ，經本院以93年度訴字266 號判決判處有期徒刑4 月，並於
    93 年12 月27日徒刑易科罰金執行完畢，有臺灣高等法院被
    告前案紀錄表、臺灣高雄地方法院檢察署刑案資料查註紀錄
    表各1 份在卷可按，其於有期徒刑執行完畢後5 年內，再犯
    本件有期徒刑以上之罪，為累犯，應依修正前刑法第47條規
    定加重其刑，並依法遞加之。爰審酌被告不思以正當途徑獲
    取財物，竟夥同共犯宋盈瑤謀議用上述方式連續騙取告訴人
    己○○等5 人所有之行動電話，並加以變賣換取現金，其行
    為自非可輕縱，惟念及被告犯後尚能坦承犯行，所詐取之財
    物價值非鉅，犯後態度良好及其犯罪之動機、目的、手段、
    所生危害、智識程度、生活狀況等一切情狀，量處如主文所
    示之刑，以資懲儆。
據上論斷，應依刑事訴訟法第273 條之1 第1 項、第284 條之1
、第299 條第1 項前段，刑法第2 條第1 項前段，修正前刑法第
28條、第56條、第339 條第1 項、第47條，罰金罰鍰提高標準條
例第1條前段，判決如主文。
本案經檢察官乙○○到庭執行職務。
中    華    民    國    95    年    12    月    29    日
                  刑事第十六庭  法  官  蔣志宗
以上正本證明與原本無異。
如不服本判決，應於判決送達後10日內，向本院提出上訴狀。
中    華    民    國    95    年    12    月    29    日
                                書記官  洪育祺
 ┌──────────────────────────┐
 │附表                                                │
 ├──┬───┬────┬──────────────┤
 │編號│被害人│時間（民│地點                        │
 │    │      │國）年/ │                            │
 │    │      │月/ 日/ │                            │
 │    │      │時、分  │                            │
 ├──┼───┼────┼──────────────┤
 │ 1  │己○○│94/5/7  │高雄市左營區○○○路「自由保│
 │    │      │17時40分│齡球館」遭被告宋盈瑤藉口手機│
 │    │      │許      │沒電而騙取其行動電話（序號35│
 │    │      │        │0000000000000 號）1 支。    │
 ├──┼───┼────┼──────────────┤
 │ 2  │丙○○│94/7/21 │高雄市○○區○○街與金山路口│
 │    │      │0 時20分│遭被告宋盈瑤藉口手機沒電而騙│
 │    │      │許      │取其行動電話（序號000000000 │
 │    │      │        │032376號）1支               │
 ├──┼───┼────┼──────────────┤
 │ 3  │甲○○│94/7/29 │高雄市○○區○○路2號「果貿 │
 │    │      │22時40分│郵局」前，遭被告宋盈瑤藉口手│
 │    │      │許      │機沒電而騙取其行動電話1 支（│
 │    │      │        │序號000000000000000）       │
 ├──┼───┼────┼──────────────┤
 │ 4  │戊○○│94/9/22 │高雄市○○區○○路2號「果貿 │
 │    │      │17時許  │郵局」前，遭被告宋盈瑤藉口手│
 │    │      │        │機易付卡儲值不足而騙取其行動│
 │    │      │        │電話1 支（序號 0000000000000│
 │    │      │        │87 ）                       │
 ├──┼───┼────┼──────────────┤
 │ 5  │周鈺銘│94/10/9 │高雄市○○區○○路與鼎泰街口│
 │    │      │4 時10分│遭被告宋盈瑤藉口手機沒電而騙│
 │    │      │許      │取其行動電話1 支（序號35556 │
 │    │      │        │0000000000 號）             │
 └──┴───┴────┴──────────────┘
 附錄本件論罪科刑之法條：
＜ 中華民國刑法第339條＞
意圖為自己或第三人不法之所有，以詐術使人將本人或第三人之
物交付者，處5 年以下有期徒刑、拘役或科或併科1 千元以下罰
金。
以前項方法得財產上不法之利益或使第三人得之者，亦同。
前二項之未遂犯罰之。


司法院資訊處製作；財團法人民間司法改革基金會備份。
